【裁判字號】    98,審訴,5310
【裁判日期】    981127
【裁判案由】    債務人異議之訴
【裁判全文】
臺灣臺北地方法院民事判決            98年度審訴字第5310號
原      告  乙○○
            丁○○
前列二人共  錢裕國律師
同訴訟代理
人
複  代理人  甲○○
被      告  永豐商業銀行股份有限公司
法定代理人  丙○○
訴訟代理人  戊○○
上列當事人間債務人異議之訴事件，本院於民國98年11月13日言
詞辯論終結，判決如下：
    主      文
原告之訴駁回。
訴訟費用由原告負擔。
    事實及理由
一、原告起訴主張略以：
  (一)伊於民國97年5 月30日收受本院民事執行處97年5 月23日北
    院隆97執酉字第43275 號函，嗣於同年6 月2 日聲請閱卷後
    ，始發現本院97年度執字第9191號強制執行事件之執行名義
    係本院97年度促字第7131號確定支付命令，（下稱系爭支付
    命令），系爭支付命令所載送達地址雖為伊之戶籍地址即台
    北市○○路○ 段437 巷10弄12號3 樓，然該址係因伊於93年
    3 月10日向訴外人陳明慶承租而設籍於該址，惟伊已於95年
    10月20日另行購買坐落台北市○○路之房屋為住所，故自95
    年12月起伊雖設籍於上開送達地址，但實際上伊並未居住於
    該處，系爭支付命令於97年3 月21日對該址為寄存送達，實
    屬不合法送達，且伊至上開送達地址，並未見門首有何黏貼
    之送達文書，是難謂系爭支付命令已合法送達予伊。伊於97
    年6 月6 日領取系爭支付命令，應自該日始生送達效力，而
    伊已另行聲明異議，系爭支付命令自無從確定，故本院97年
    度執字第9191號強制執行事件執行程序自無由進行，應予撤
    銷。
  (二)退萬步言，縱認系爭支付命令已然確定，惟依民法第126 條
    規定，被告所請求有關利息部分，得請求者應以5 年為限，
    詎被告竟請求伊給付自84年11月26日起之利息，亦有未合。
  (三)又伊之所以負擔本件債務，乃為他人作保之保證責任而來，
    伊不知有本件債務不履行之情事，更不知有給付遲延之債務
    不履行情事，遭致本件高額之違約金，被告請求20% 之高額
    違約金，若加計利息後，將使原有僅新台幣（下同）3,132,
    588 元之本金，達到700 餘萬元債權之譜，顯失公平，而有
    依民法第252 條規定予以酌減之必要。為此爰依強制執行法
    第14條第2 項規定提起本件訴訟等語。並聲明：本院97年度
    執字第43275 號清償債務強制執行事件之執行程序應予撤銷
    。
二、被告則略以：
  (一)原告自陳系爭支付命令送達之地址當時確為渠等之戶籍地址
    ，且原告所購買之賓士廠牌轎車迄至97年5 月14日止亦登記
    所有權人之住址為台北市○○路○ 段437 巷10弄12號3 樓。
    原告雖謂其自95年12月起即未居住於上開處所，然原告卻未
    為遷入及住址變更登記，足見原告並無廢棄該址為其住所之
    意思。伊已盡一切努力調查原告之住居所地，且基於對戶政
    機關戶籍登記公文之信賴，客觀上亦無法得知原告已變更意
    思而改以其他住址為住所，故難謂原戶籍登記之住所非屬其
    住所。又系爭支付命令因未會晤原告本人，亦無受領文書之
    同居人或受僱人，故將送達文書寄存於台北市政府警察局松
    山分局中崙派出所，並作送達通知書二份，其中一份黏貼於
    應受送達人住居所門首，另一份置於該送達處所信箱，以為
    送達，且送達證書上有郵務機關依規記載及勾選，是系爭支
    付命令之寄存送達自屬合法。
  (二)原告雖主張對系爭支付命令已另聲明異議，是系爭支付命令
    無從確定，惟原告之異議業經本院於97年6 月12日以97年度
    促字第7131號裁定駁回，原告對前揭裁定提起抗告，亦經臺
    灣高等法院以97年度抗字第1317號裁定駁回抗告，故原告所
    言實不足採。
  (三)至原告請求酌減違約金乙節，本件違約金約定於逾期6 個月
    以內者按約定利率一成計算，逾期超過6 個月者，按約定利
    率二成計算，然本件債務係伊聲請拍賣原告乙○○提供之抵
    押物後不足受償部分，前段違約金以年利率0.96% 計算，後
    段違約金以年利率1.92% 計算（計算式：前段違約金依約定
    利率9.6%×10% ＝0.96% ，後段違約金為9.6%×20% ＝1.92
    %） ，足徵利息及違約金合計均未超過法定利率20% ，且該
    違約金亦經本院於審理系爭支付命令時核准在案等語，資為
    抗辯。並聲明：原告之訴駁回。
三、兩造不爭執事項：
  (一)原告乙○○曾邀原告丁○○為連帶保證人，於民國81年11月
    28日與台北區中小企業銀行股份有限公司（台北區中小企業
    銀行股份有限公司前於87年2 月11日更名為台北國際商業銀
    行股份有限公司，嗣於95年11月13日經行政院金融監督管理
    委員會核准與建華商業銀行股份有限公司合併，並經行政院
    金融管理委員會以金管銀(六)字第09500476730 號函同意，合
    併後之存續公司並更名為被告永豐商業銀行股份有限公司）
    簽訂被證5 之借據，向被告借款新台幣（下同）950 萬元。
    嗣因未按期清償，被告即向本院聲請核發支付命令，經本院
    於97年3 月7 日核發97年度促字第71 31 號支付命令（以下
    稱系爭支付命令），命原告二人應連帶清償被告本金3,132,
    588 元及自84年11月28日起至清償日止，按年息9.6%計算之
    利息及違約金，系爭支付命令於97年3 月21日送達至原告二
    人自93年3 月10日起至97年8 月31日止設籍之臺北市○○路
    ○ 段437 巷10弄12號3 樓，因不獲會晤應受送達人且無法交
    付與有辨別事理能力之同居人或受僱人，故於97年3 月21日
    寄存送達於臺北市政府警察局松山分局中崙派出所，本院嗣
    於97年4 月25日核發系爭支付命令之確定證明書，載明系爭
    支付命令於97年4 月21日確定。
  (二)原告對系爭支付命令聲明異議，經本院以異議已逾法定期間
    為由，於97年6 月12日裁定駁回（見被證3） ，原告提起抗
    告，經臺灣高等法院於97年8 月20日以97年度抗字第1317號
    裁定抗告駁回。
  (三)被告所請求之系爭利息債權，自84年11月28日至92年3 月5
    日止請求權已罹於民法第126 條所規定之5 年時效。
  (四)被告以系爭支付命令為執行名義向本院聲請對原告二人為強
    制執行，由本院民事執行處以97年度執字第43275 號強制執
    行事件處理中，強制執行程序尚未終結。
四、本件爭點為：
  (一)原告得否以系爭支付命令未合法送達、被告之利息請求權已
    罹於時效及本件約定之違約金過高為由，而依強制執行法第
    14條第2 項規定提起債務人異議之訴？
  (二)系爭支付命令是否未合法送達原告？
  (三)原告請求酌減違約金，有無理由？
五、本院得心證理由：
  (一)按執行名義無確定判決同一之效力者，於執行名義成立前，
    如有債權不成立或消滅或妨礙債權人請求之事由發生，債務
    人得於強制執行程序終結前提起異議之訴，強制執行法第14
    條第2 項定有明文，若執行名義並未成立，債權人竟聲請對
    債務人強制執行，而侵害債務人之權利，僅係債務人得否依
    強制執行法第12條第1 項規定聲明異議而已，尚非得提起債
    務人異議之訴（參照最高法院87年度台上字第1438號判決意
    旨）；次按債務人對於支付命令未於法定期間合法提出異議
    者，支付命令與確定判決有同一之效力，此為民事訴訟法第
    521 條第1 項所明定。故債務人對於以具有確定判決同一效
    力之支付命令為執行名義所為之強制執行程序，僅得依據強
    制執行法第14條第1 項提起債務人異議之訴以為救濟，而不
    得依同條第2 項規定，以執行名義成立前有債權不成立或消
    滅或妨礙債權人請求之事由發生，而提起債務人異議之訴。
  (二)經查，被告據以聲請強制執行之執行名義，係本院97年度促
    字第7131號確定支付命令，原告雖主張系爭支付命令送達不
    合法，故並未確定云云，然原告曾就系爭支付命令聲明異議
    ，經本院於97年6 月12日以97年度促字第7131號裁定駁回異
    議，原告不服提起抗告，亦經臺灣高等法院以系爭支付命令
    送達至原告之戶籍地址，並踐行寄存送達之法定程序，屬合
    法寄存送達，原告提出異議已逾越20日之不變期間為由，而
    於97年8 月20日以97年度抗字第1317號民事裁定駁回抗告在
    案，有前開民事裁定在卷可按，是本院97年度執字第43275
    號強制執行程序所憑之執行名義，係與確定判決有同一效力
    之支付命令，依據上開說明，原告自不得依據強制執行法第
    14條第2 項提起債務人異議之訴。從而，原告依據強制執行
    法第14條第2 項之規定，起訴請求撤銷本院97年度執字第43
    275 號清償債務強制執行事件之執行程序，即無理由，應予
    以駁回。
六、本案事證已臻明確，兩造其餘主張與攻擊防禦方法，經核均
    與本案判決結果無影響，爰不一一予以審酌，附此敘明。
七、據上論結，本件原告之訴為無理由，依民事訴訟法第78條，
    判決如主文。
中    華    民    國    98    年    11    月    27    日
                  民事第六庭法  官  蔡和憲
以上正本係照原本作成。
如對本判決上訴，須於判決送達後20日內向本院提出上訴狀。
中    華    民    國    98    年    11    月    27    日
                            書記官  陳莉庭

司法院資訊處製作；財團法人民間司法改革基金會備份。
